【裁判字號】    98,交抗,772
【裁判日期】    981109
【裁判案由】    聲明異議
【裁判全文】
臺灣高等法院高雄分院刑事裁定         98年度交抗字第772號
抗  告  人
即 異議 人
(受處分人)  甲○○
上列抗告人因違反道路交通管理處罰條例聲明異議案件，不服臺
灣高雄地方法院中華民國98年10月7 日裁定（98年度交聲字第18
22號），提起抗告，本院裁定如下：
    主  文
抗告駁回。
    理  由
一、交通部公路總局高雄區監理所高監營裁字裁80-S00000000號
    裁決意旨略以: 甲○○於民國97年11月4 日13時35分，駕駛
    車號113-CHG 號重機車行經臺南市○○路與大港路口，行經
    有燈光號誌管制之交叉路口闖紅燈，經警攔停時，依道路交
    通管理處罰條例第53條第1 項、第63條第1 項第3 款之規定
    ，裁處罰鍰新臺幣1,800 元記違規點數3 點。
二、聲明異議及抗告意旨則以：臺南市○○路與大港路口係Ｔ型
    交叉路口，交通流量未達法定尖峰小時汽車交通量，在離峰
    期間，依道路交通標誌標線號誌設置規則第226 條之規定，
    主幹道應以閃爍黃燈警告注意側幹道來車，而非設置定時變
    換紅綠燈之交通號誌。臺南市交通號誌主管機關怠於適時調
    整交通號誌，致汽機車於不必要設置之號誌前怠速空轉，排
    放溫室氣體，造成地球暖化，汽機車駕駛人在離峰時間，自
    可視情況權宜行事，異議人並無闖紅燈之犯意。
三、原審裁定意旨略以：
  (一)按「本法所稱行政處分，係指行政機關就公法上具體事件所
    為之決定或其他公權力措施而對外直接發生法律效果之單方
    行政行為。前項決定或措施之相對人雖非特定，而依一般性
    特徵可得確定其範圍者，為一般處分，適用有關行政處分之
    規定」，行政程序法第92條第1 項、第2 項前段分別定有明
    文。又依道路交通標誌標線號誌設置規則第2 條之規定，「
    交通號誌之設置目的，在於提供車輛駕駛人及行人有關道路
    路況之警告、禁制、指示等資訊，以便利行旅及促進交通安
    全」，可見交通號誌之法律性質，即屬前述之一般處分，應
    適用有關行政處分之規定。而「行政處分未經撤銷、廢止，
    或未因其他事由而失效者，其效力繼續存在」，行政程序法
    第110 條第3 項規定甚明，此即行政處分之存續力。是以行
    政機關於特定道路所設置之交通號誌，除有行政程序法第11
    1 條列舉自始無效之事由外，於該交通號誌存在之期間，該
    一般處分即持續存在而有效，行經道路之用路人均有受該交
    通號誌規範之義務。如認其設置不合理，應循訴願、行政訴
    訟相關規定請求救濟，尚不得本於個人對於法律之確信，無
    視於上開號誌恣意闖越紅燈，否則無異認為人民可按自己喜
    好解釋並選擇性遵守交通號誌，此將嚴重破壞法律安定性與
    行政機關執法之公平性，自非法之所許。
  (二)本件受處分人於前揭時、地，駕駛前述重機車行經上開有燈
    光號誌管制之交叉路口闖紅燈，經警攔停舉發等情，為受處
    分人所自承，並有臺南市警察局舉發違反道路交通管理事件
    通知單、更正通知書、交通部公路總局高雄區○○○○○道
    路交通管理事件裁決書1 份在卷可參，此部分之事實已堪認
    定。臺南市政府固曾於97年12月26日以南市交工字第097132
    6550號函，對於受處分人陳情臺南市區○○號○路口於離峰
    時段應採閃光控制一案，函復稱：「該市○○號○路口共約
    700 多處，受限於人力及預算之限制，尚難全數進行路口車
    流量調查且依據計算之車流量調整三色運作時段，僅能依照
    路口車流概況以及民眾之反應及建議進行調整」等語（見原
    審卷第51頁）。惟本案臺南市○○路與大港路口所設之交通
    號誌既無自始無效之事由，則於主管機關進行調整之前，該
    交通號誌存在期間內，仍持續存在而有效，受處分人行經該
    處路口，仍應遵守該交通號誌紅燈之禁制，不得恣意闖越。
    至於受處分人所稱為避免汽機車於不必要設置之號誌前怠速
    空轉，排放溫室氣體，造成全球氣候暖化，應可視情況權宜
    行事，自行判斷是否停等紅燈等語，雖非全然無見，惟究屬
    無據，尤非法治國家人民所能擅自抉擇。且此種選擇性遵守
    交通號誌之行為，顯然破壞法律安定性與行政機關執法之公
    平性，復可能造成其他遵守交通號誌之用路人之危險，並非
    可採。
四、按汽( 機) 車駕駛人，行經有燈光號誌管制之交岔路口闖紅
    燈者，處新台幣1,800 元以上5,400 元以下罰鍰，道路交通
    管理處罰條例第53條第1 項定有明文。原審法院以原處分機
    關就此部分所為處分，核無違誤，受處分人之異議為無理由
    ，駁回異議之聲明。經核尚無不合，抗告人抗告意旨仍執陳
    詞，指摘原裁定不當，並無可取，應予駁回。
五、關於駕駛執照逾有效期間仍駕車部分之裁罰，業經原審撤銷
    而為此部分不罰之諭知，此部分對受處分人並無不利，其不
    得抗告，裁決機關並未抗告，業經確定，抗告人對此部分亦
    請求維持原裁定，核屬贅述，附此敘明。
據上論結，應依道路交通案件處理辦法第26條，刑事訴訟法第41
2 條，裁定如主文。
中    華    民    國    98    年    11    月    9     日
                  刑事第二庭  審判長法  官  林正雄
                                    法  官  黃壽燕
                                    法  官  陳啟造
以上正本證明與原本無異。
不得再抗告。
中    華    民    國    98    年    11    月    9     日
                                    書記官  彭筱瑗


司法院資訊處製作；財團法人民間司法改革基金會備份。
